臺灣士林地方法院刑事判決　　　　　　　95年度易字第1057號
公　訴　人　臺灣士林地方法院檢察署檢察官
被　　　告　丁○○
　　　　　　　　　　　號
上列被告因賭博案件，經檢察官聲請簡易判決處刑（95年度偵字
第3080號），本院士林簡易庭認不宜以簡易判決處刑（95年度士
簡字第871號），簽移本院刑事庭改依通常程序判決如下：
    主  文
丁○○意圖營利，供給賭博場所，處有期徒刑伍月，如易科罰金
，以銀元參佰元即新台幣玖佰元折算壹日。
扣案之賭具撲克牌貳拾陸盒（已拆封貳盒、未拆封貳拾肆盒）、
骰子已拆封壹佰貳拾玖粒及未拆封拾肆盒、黃色籌碼拾枚、紅色
籌碼貳拾枚、伍拾元籌碼拾陸枚、伍佰元籌碼貳拾枚、壹仟元籌
碼玖拾參枚及現金陸佰元均沒收。
    事  實
一、丁○○因無業，竟意圖營利，於民國95年2 月14日晚上10時
    許起，提供其臺北市士林區○○○路○ 段242 巷6 弄22號住
    處作為賭博場所，並以所有之撲克牌為賭具，以俗稱「13
    支」之方式，供到場之姪子丙○○、鄰居甲○○、鄰居親屬
    戊○○、友人乙○○、其子友人蔡建昌等人賭博財物，約定
    之賭博方式為每人發給13張撲克牌，各人將牌分成3組（即3
    張、5張、5張），以比大小之方式對賭，如3組全贏即「打
    槍」，可向輸家各取得新臺幣（下同）500元，丁○○則於
    每次把玩時，向每局贏家收取200元之抽頭金牟利。嗣於翌
    （15）日凌晨2時許，丁○○與丙○○、戊○○、乙○○、
    蔡建昌及甲○○等人（賭客均另經檢察官依刑事訴訟法第
    253條規定處分不起訴）在上址賭博財物時，為警當場查獲
    ，並扣得丁○○所有供賭博及預備供賭博用之賭具撲克牌26
    盒（2盒已拆封，24盒未拆封）、已拆封之骰子129粒及未拆
    封之骰子14盒、黃色籌碼10枚、紅色籌碼20枚、50元籌碼16
    枚、500 元籌碼20枚、1000元籌碼93枚及所得之抽頭金600
    元，始查悉上情。
二、案經臺北市政府警察局士林分局報請台灣士林地方法院檢察
    署檢察官偵查起訴。
    理  由
一、按被告以外之人於審判外之言詞或書面陳述，除法律有規定
    者外，不得作為證據；又被告以外之人於審判外之陳述，雖
    不符合同法第159 條之1 至第159 條之4 之規定，但經當事
    人於審判程序同意作為證據，法院審酌該言詞陳述或書面陳
    述作成時之情況，認為適當者，亦得為證據。當事人、代理
    人或辯護人於法院調查證據時，知有第159 條第1 項不得為
    證據之情形，而未於言詞辯論終結前聲明異議者，視為有前
    項之同意，刑事訴訟法第159 條第1 項及第159 條之5 分別
    定有明文。查本判決下列所引用之各該被告以外之人於審判
    外之陳述（包含書面陳述），雖屬傳聞證據，惟當事人於本
    院準備程序及審判期日中均表示無意見而不予爭執，且迄至
    言詞辯論終結前亦未再聲明異議，本院審酌上開證據資料製
    作時之情況，尚無違法不當及證明力明顯過低之瑕疵，亦認
    為以之作為證據應屬適當，依前開說明，逕依刑事訴訟法第
    159條之5規定，認下列證據均有證據能力，合先敘明。
二、訊據被告丁○○固坦承：於上開時地提供賭博場所供在場人
    賭博時為警查獲，並扣得其所有如事實欄所示物品之事實，
    惟矢口否認有意圖營利提供賭博場所之犯行，辯稱：其僅與
    前述人員在上揭住處賭博，並未意圖營利而抽頭云云。然查
    ：被告於前揭時間提供所有之台北市士林區○○○路○段242
    巷6弄22號住處為賭博場所，供在場人賭博之事實，為被告
    所不爭，並據在場賭博之證人甲○○、蔡建昌、乙○○、戊○○、丙○○於警詢時證述明確，且有事實欄所示之物扣案
    可證，及現場相片附卷可稽，此部分事實自堪認定。惟被告
    提供賭博場所，究否應負刑法第268條罪責，應審究者乃被
    告有無抽頭營利之意圖，以下分述之：
    (1)被告於警詢時供稱：6個人開始比時，由拿加道的人每次
      抽新台幣200元，... 共抽3次600元等語甚詳（偵查卷第8
      頁）；核與證人甲○○（偵查卷第13頁）、乙○○（偵查
      卷第25頁）、丙○○（偵查卷第37頁）警詢所述前三場贏
      的人（乙○○、戊○○、乙○○）另支付200元共600元等
      情相符，是前開在場人於上述時地賭博時，確向前三場贏
      家收取各200 元，總計600 元之款項無訛。且被告於本院
      審理時供稱：扣案之26盒撲克牌是其之前即購妥，2 盒供
      現場賭博用，另有2 打共計24盒新的撲克牌等語甚詳（本
      院96年3 月28日審理筆錄第4 頁）；足見被告係事先購妥
      撲克牌為賭具，供人在其住處賭博，再分別向贏家收取各
      200 元之費用，作為其提供場所、購買賭具之對價。至被
      告雖辯稱：當天3 位賭客繳付各200 元之款項，係由欲吃
      檳榔者自己出資購買檳榔之費用云云（本院96年3 月28日
      審判筆錄第4 頁）；然此據被告於偵查中供承：賭客每次
      交付200 元是讓我去買檳榔、飲料等語明確（偵查卷第83
      頁），益見被告確因提供賭博場所、統籌茶水飲料事宜，
      而由被告向前三場贏家各收取200 元作為綜理上開事項之
      對價。
    (2)被告雖辯稱：在場人係臨時提議賭博，其非經營賭場收取
      對價抽頭云云。然本件被告為警查扣之物品計有賭具撲克
      牌26盒、骰子129 粒及14盒、黃色籌碼10枚、紅色籌碼20
      枚、50元籌碼16枚、500 元籌碼20枚、1000元籌碼93枚，
      其數量之鉅，顯係有規模之賭博場所經營者，而非供一般
      娛樂之賭博所用。況被告於本院自承：案發當時無業，賭
      博之茶水、飲料、賭具由其提供等情甚詳，是依其無業之
      經濟狀況，如非意圖經營賭場收取對價牟利，焉有於深夜
      時分免費提供茶水、飲料、甚至出資購買前述鉅量賭具之
      理？再查：賭客乙○○、戊○○、蔡建男、甲○○分別為
      警查扣剩餘賭資計現金8500元、13500 元、18000 元、
      23000 元等情，此為乙○○、戊○○、蔡建男、甲○○所
      自承，且有搜索扣押筆錄在卷可參（偵查卷第42至47頁）
      ；益見在場賭客攜帶到場之賭資不少，應係自始有意到上
      址賭博財物，而非單純之友人聚會聊天間偶然進行之賭局
      。被告辯稱；係在場人臨時提議賭博，故無抽頭情事云云
      ，不足採信。
    (3)至在場賭客甲○○、乙○○、戊○○、丙○○、蔡建昌警
      詢時雖均配合被告之辯解證稱：現場賭博未抽頭云云。證
      人甲○○、乙○○、丙○○並於警詢中證稱：當天向前三
      局贏家收取共600 元之款項係用以購買賭具撲克牌云云。
      然證人甲○○於本院所證：自己先墊款至雜貨店以600 元
      購買撲克牌、檳榔、飲料到場賭博，再向乙○○、戊○○
      收攤付之檳榔錢云云（本院96年5 月2 日審判筆錄第3 、
      5 、6 頁），經核與被告所供：扣案撲克牌均被告所有等
      情不符（本院96年3 月28日審判筆錄第2 頁、96年5 月2
      日審判筆錄第13頁）；並與證人乙○○證述：當天其以電
      話叫買檳榔兩次，另一次由戊○○以電話叫買檳榔，檳榔
      送來時由贏的人付錢等情（本院96年5 月2 日審判筆錄第
      8 、9 頁）、證人戊○○所述：請檳榔攤送檳榔到場，以
      放在桌上的錢付款，... 每一局贏的人要交200 元，當天
      向贏的人共收600 元，全部用以購買檳榔等情矛盾（本院
      96年5 月2 日審判筆錄第11、12頁），足見各證人就向前
      三局贏家所收款項共600 元之用途、支用情形所述不符，
      顯非真實；是在場賭客所述被告未抽頭云云，均屬事後迴
      護被告之詞，不足採信。
    綜上所述，被告所辯不足採信，本件事證明確，其犯行堪以
    認定。
三、查刑法於94年1 月7 日修正通過，於94年2 月2 日公布，並
    於95年7 月1 日施行。按行為後法律有變更者，適用行為時
    之法律，但行為後之法律有利於行為人者，適用最有利於行
    為人之法律，修正後之刑法第2 條第1 項定有明文。次刑庭
    會議決議可資參照），茲就本案適用法條相關部分比較新舊
    法如下：
    (1)修正前刑法第33條第5 款規定：「主刑之種類如左：五、
      罰金：1 元以上。」，換算新臺幣後，為新臺幣3 元以上
      。惟被告行為後修正後刑法第33條第5 款規定：「主刑之
      種類如下：五、罰金：新臺幣1 千元以上，以百元計算之
      。」，經比較修正前後關於科處罰金刑之最低刑度規定，
      應適用被告行為時法即修正前刑法第33條第5 款之規定較
      有利於被告。
    (2)有關罰金之貨幣單位及提高標準，刑法於95年7 月1 日修
      正施行之前，刑法分則編有關罰金刑之貨幣單位係銀元；
      且依刑法分則編應處罰金者，應適用罰金罰鍰提高標準條
      例第1 條之規定，亦即應按各該具體條文制定或修正之先
      後，定其罰金提高之倍數。惟被告行為後，刑法施行法增
      訂第1 之1 條，於95年6 月14日經總統公布，並自同年7
      月1 日起施行；該條規定：「中華民國94年1 月7 日刑法
      修正施行後，刑法分則編所定罰金之貨幣單位為新臺幣。
      94年1 月7 日刑法修正時，刑法分則編未修正之條文定有
      罰金者，自94年1 月7 日刑法修正施行後，就其所定數額
      提高為30倍。但72年6 月26日至94年1 月7 日新增或修正
      之條文，就其所定數額提高為3 倍」。亦即自95年7 月1
      日起，刑法分則編所定罰金之貨幣單位，由原來之銀元改
      為新臺幣；且94年1 月7 日刑法修正時，刑法分則編未修
      正之條文定有罰金者，自95年7 月1 日起，有關罰金之數
      額提高為30倍。本案被告所犯罪名設有罰金刑之處罰，惟
      經折算結果，無論新制施行前、後，刑法分則編所定罰金
      數額之內涵實無不同；即刑法分則編有關罰金刑之貨幣單
      位，雖已由「銀元」改為「新臺幣」，然法院所得判處之
      罰金最高數額實並無二致，即所涉刑罰之實質內涵俱未變
      更。是自95年7 月1 日起，刑法分則編所定條文雖應一律
      適用刑法施行法第1 條之1 之規定，然此既非法律變更，
      亦核無新舊法律比較適用之問題，附此敘明。
    (3)被告行為時之刑法第41條第1 項前段規定：「犯最重本刑
      為5 年以下有期徒刑以下之刑之罪，而受6 個月以下有期
      徒刑或拘役之宣告，因身體、教育、職業、家庭之關係或
      其他正當事由，執行顯有困難者，得以1 元以上3 元以下
      折算1 日，易科罰金。」又修正前罰金罰鍰提高標準條例
      第2 條（於95年7 月1 日修正刪除）規定，就其原定數額
      提高為100 倍折算1 日，則本件被告行為時之易科罰金折
      算標準，最高得以銀元300 元折算1 日，經折算為新臺幣
      後，最高得以新臺幣900 元折算為1 日。惟95年7 月1 日
      施行之刑法第41條第1 項前段則規定：「犯最重本刑為5
      年以下有期徒刑以下之刑之罪，而受6 個月以下有期徒刑
      或拘役之宣告者，得以新臺幣1000元、2000元或3000元折
      算1 日，易科罰金。」比較修正前後之易科罰金折算標準
      ，以修正前之規定，較有利於被告。
四、核被告所為，係犯刑法第268 條意圖營利供給賭博場所罪。
    爰審酌被告意圖營利供給賭博場所，危害社會秩序，且犯後
    空言否認犯罪，態度非佳，及其行為手段、所生損害大小等
    一切情狀，量處如主文所示之刑，並諭知易科罰金之折算標
    準。
五、主文欄所示之扣案物品均被告所有，業據被告供陳明確，撲
    克牌、骰子、籌碼分別為供經營賭博場所所用及預備之物，
    另現金600 元為被告因意圖營利供給賭博場所之犯罪所得財
    物，分別依刑法第38條第1 項第2 、3 款宣告沒收。其餘賭
    資83400元，與本件被告犯罪無關，爰不諭知沒收。
六、公訴意旨另以：被告因無業，竟意圖營利，於95年2月14日
    晚上10時許起，提供臺北市士林區○○○路○段242巷6弄22
    號公眾得出入之住處作為賭博場所，並提供撲克牌、骰子及
    籌碼為賭具，以俗稱「13支」之方式聚眾賭博財物，因認被
    告所為，另涉犯刑法第266條第1項前段於公眾得出入之場所
    賭博罪嫌及同法第268條意圖營利聚眾賭博罪嫌。然查：被
    告提供賭博之上址處所為被告住處等情，業據被告供述甚詳
    ，且為公訴人所是認。再到場賭博之人丙○○為被告姪子、
    戊○○係被告鄰居女婿、乙○○是附近理髮廳老闆、蔡建昌
    為被告之子同學、甲○○為被告鄰居等事實，業據被告供陳
    明確（偵查卷第66頁），並據證人甲○○證稱：為被告鄰居
    （偵查卷第13頁）、蔡建昌證稱：為丁○○之子蔡乾助之朋
    友（偵查卷第19頁）、乙○○證稱：為丁○○之友（偵查卷
    第25頁）、戊○○證稱：為甲○○親戚（偵查卷第31頁）、
    證人丙○○證稱：與被告為叔姪關係（偵查卷第37頁）等情
    屬實。是依查獲現場係被告私人住處之客觀事實，及在場賭
    客5 人分別與被告具親屬、朋友、鄰居關係，並非不特定之
    多數人等情以觀，尚難認該賭博場所係不特定之公眾得出入
    之場所，亦難認被告有聚集不特定之多數人參與賭博之聚眾
    賭博犯行。自難以刑法第266 條第1 項前段在公眾得出入之
    場所賭博罪及同法第268 條意圖營利聚眾賭博罪相繩。惟公
    訴意旨認此部分事實與前開起訴論罪部分有想像競合犯之裁
    判上一罪關係，爰不另為無罪之諭知。
據上論斷，依刑事訴訟法第452 條、第299 條第1 項前段、刑法
第2 條1 項前段、第268 條、第38條第1 項第2 、3 款、修正前
刑法第33條第5 款、第41條第1 項前段、刑法施行法第1 條之1
、刪除前罰金罰鍰提高標準條例第2 條，判決如主文。
本案經檢察官林在培到庭執行職務
中　　華　　民　　國　　96　　年　　5 　　月　　11　　日
                  刑事第四庭審判長法  官    杜惠錦
                                  法  官    梁哲瑋
                                  法  官    朱瑞娟
以上正本證明與原本無異。
如不服本判決，應於判決送達後10日內，向本院提出上訴狀。
                                  書記官    賴麗容
中　　華　　民　　國　　96　　年　　5 　　月　　11　　日
附錄本案論罪科刑法條
中華民國刑法第268條（圖利供給賭場或聚眾賭博罪）
意圖營利，供給賭博場所或聚眾賭博者，處 3 年以下有期徒刑，
得併科3 千元以下罰金。
